臺灣高等法院刑事判決　　　　　　　　　　　　　　九十三年度上重訴字第二九號
　　上　訴　人
　　即　被　告　甲○○
　　指定辯護人　蘇家宏律師
右上訴人因違反毒品危害防制條例等案件，不服臺灣桃園地方法院九十二年度重訴字
第六九號，中華民國九十三年三月五日第一審判決（起訴案號：臺灣桃園地方法院檢
察署九十二年度偵字第一二七九三號、一六五一五號），提起上訴，本院判決如左：
    主  文
原判決撤銷。
甲○○共同運輸第一級毒品，處有期徒刑拾貳年，褫奪公權拾年。
扣案之第一級毒品海洛因伍包（海洛因驗餘淨重共計柒佰柒拾捌點零公克、包裝重
拾貳點零公克、純度伍伍點壹伍％，純質淨重肆佰貳拾玖點零捌公克），均沒收
銷燬之；扣案彈性繃帶壹條及緊身束衣壹件，均沒收。
    事  實
一、甲○○於民國九十二年七月底，在臺南縣「黃金海岸」某處，經人介紹認識年籍
    姓名均不詳、綽號「小美軍」之跛腳成年男子（由檢察官另行偵辦），「小美軍
    」告以自境外夾帶不明禁藥等物進入國內，可獲得一定之酬勞，甲○○因之心動
    。同年八月一日十五時許，「小美軍」在高雄縣路竹鄉路竹公園旁，提供現金新
    臺幣（下同）三萬元予甲○○，供其以一萬五千元之代價購買澳門航空公司高雄
    至澳門之往返機票各一份外，餘款則用以支付在澳門食宿所需費用。甲○○遂於
    同日自高雄縣小港機場搭乘澳門航空公司ＮＸ六六七班次班機前往澳門，「小美
    軍」則於同年月二日十五時許趕赴澳門「帝華酒店」與甲○○會合，又交予甲○
    ○人民幣一千元，以辦理臺胞證及支應其後續之食宿費用，並指示甲○○於同年
    月三日進入中國大陸廣東省珠海市，投宿「好世界酒店」七一三號房，「小美軍
    」於同月五日十一時許攜帶以塑膠袋包妥之第一級毒品海洛因五包（海洛因驗餘
    淨重共計七七八．０三公克、包裝重三二．０三公克、純度五五．一五％，純質
    淨重四二九．０八公克），在上開房間交付予另一真實姓名年籍均不詳之我國籍
    成年男子，該男子旋即偕同甲○○至珠海拱北某公寓，並告以攜帶上開物品回臺
    可得新臺幣二十萬元之報酬等語，甲○○明知「小美軍」交付之上開物品為第一
    級毒品海洛因，惟為籌措子女教育費，竟仍應允之，而與「小美軍」及該不詳姓
    名男子，基於共同運輸管制進出口物品第一級毒品海洛因進口之犯意聯絡，由該
    ，甲○○再穿著其所有之緊身束衣一件資以遮掩後，二人即前往澳門機場搭乘同
    日二十時許之澳門航空公司ＮＸ六０八班次班機返臺（甲○○所持之澳門飛高雄
    機票，經該男子更改為澳門飛桃園中正國際機場），於同日二十三時許抵達桃園
    中正國際機場，而將上開管制進出口之第一級毒品海洛因私運入境。嗣甲○○於
    通關時經法務部調查局臺北市調查處會同財政部關稅局、航業海員調查處、桃園
    縣調查站、海岸巡防總局臺南海巡隊及臺北市憲兵隊人員當場查獲，並扣得其所
    運輸之第一級毒品海洛因五包，及供私藏夾帶俾運送第一級毒品海洛因所用之彈
    性繃帶一條及緊身束衣一件，惟該同行之不詳姓名男子已先行通關逃逸。
二、案經法務部調查局臺北市調查站報請臺灣桃園地方法院檢察署檢察官偵查起訴。
    理  由
一、訊據被告甲○○對有於右揭時地因運輸並私運第一級毒品海洛因入境被查獲之事
    實固供承不諱，惟辯稱：伊以為那是珍珠粉或減肥藥，不知道是毒品云云。然查
    ，被告甲○○於原審法官訊問時即已坦承：帶毒品回台，伊可以獲得二十萬元，
    是綁毒品在我身上之不詳姓名、年籍之台灣男子在拱北的公寓跟我說的，我是為
    了賺這二十萬元才帶毒品回來，我綁在身上就知道那是毒品（見原審九十二年十
    二月十九日準備程序筆錄）；復按，自國外運輸、走私海洛因毒品入境，雖獲利
    頗高，但刑責甚重（死刑或無期徒刑），每當有人闖關失敗被查獲，各種媒體都
    會廣加報導，被告甲○○為一成年之人，且育有五名子女，對此種事實應知之甚
    明；且如僅係要帶珍珠粉、減肥藥入境，委託者為何要如此大費周章的先支付三
    萬元請被告出國，再以彈性繃帶、緊身束衣將之穿綁在被告之前腹部？並應允會
    再支付二十萬元之報酬？顯然所運送之物獲利甚為可觀，且風險亦高，始會以此
    方式及高報酬請被告為之。是當「小美軍」及另一台灣成年男子要其以彈性繃帶
    、緊身束衣將粉末狀之海洛因毒品穿綁在前腹部運送回台，被告對要其以此方式
    攜帶入境之物係屬第一級毒品海洛因之事實，實難諉為不知。被告事後於本院審
    理時翻異前詞，辯稱不知所攜帶者為毒品，應係卸責之詞，不足為採，應以其於
    前開原審所為綁在身上就知道是毒品之所供為可採信。公訴人認被告於九十二年
    七月底就已和「小美軍」有犯意聯絡，尚有未合。此外，復有台北關稅局扣押貨
    物運輸工具收據暨搜索筆錄影本一份、扣案物品照片一張及旅客入出境紀錄查詢
    表影本一份在卷可稽，並有不詳姓名、年籍之男子所有及被告甲○○所有，供被
    告私藏夾帶俾運輸毒品所用之彈性繃帶一條、緊身束衣一件扣案足佐。而被告挾
    帶入境之白色粉末五包，經送法務部調查局鑑定結果，均檢出含有第一級第６項
    毒品海洛因成分，驗餘淨重共計七七八．０三公克、包裝重三二．０三公克、純
    度五五．一五％，純質淨重四二九．０八公克，亦有該局九十二年九月五日調科
    壹字第０八０００六七六八號鑑定通知書一紙附卷足憑。是本件事證明確，被告
    犯行堪以認定，應予依法論科。
二、查被告甲○○犯本件運輸第一級毒品犯行後，毒品危害防制條例業於九十三年一
    月九日修正施行，修正前及修正後之毒品危害防制條例第四條第一項關於運輸第
    一級毒品罪之刑度均為「死刑或無期徒刑；處無期徒刑者，得併科新臺幣一千萬
    元以下罰金」，並未更異，依刑法第二條第一項前段之規定，本件自應適用新法
    處斷。次按海洛因屬毒品危害防制條例第二條第二項第一款規定之第一級毒品，
    且係行政院發布之「懲治走私條例公告管制物品項目及其數額」甲項第四款規定
    之毒品，為管制進出口之物品。被告自中國大陸私運管制進出口之第一級毒品海
    洛因入境臺灣，依懲治走私條例第十二條規定，就其私運管制物品進口部分，應
    依懲治走私條例規定處斷，故核其所為，係犯修正後毒品危害防制條例第四條第
    一項之運輸第一級毒品罪及懲治走私條例第二條第一項之私運管制物品進口罪。
    被告與綽號「小美軍」之人、另一年籍不詳之我國籍成年男子，就所犯上開各罪
    間有犯意聯絡及行為分擔，為共同正犯。其運輸前後非法持有海洛因之低度行為
    為運輸之高度行為所吸收，不另論罪。又被告以一行為觸犯前揭二罪名，為想像
    競合犯，應依刑法第五十五條之規定，從一重之運輸第一級毒品罪處斷。次按毒
    品危害防制條例第十七條規定：「犯第四條第一項至第三項、第五條第一項至第
    三項、第六條第一項至第三項、第七條第一項至第三項、第八條第一項至第三項
    、第十條或第十一條第一項、第二項之罪，供出毒品來源，因而破獲者，得減輕
    其刑」，亦即除供出來源，尚須因而破獲者，始有依該條裁量減輕之餘地，被告
    雖於偵查中供出「施朝進」，然「施朝進」僅介紹「小美軍」與被告相識而已，
    與被告間並不具有上、下手之關係，且查無證據足資證明其為本案共犯，況移送
    單位未因被告之供詞而破獲其毒品來源，亦有法務部調查局臺北市調查處九十二
    年九月三十日肆字第０九二四三四六九四九０號函一件在卷可參，自不得援引上
    開規定予以減刑；按被告生有五位小孩，家計負擔甚重，受人慫恿圖自國外攜帶
    違禁品入境獲取報酬，至國外後，「小美軍」另以較高之代價誘以綑綁於身上之
    方式運輸、走私海洛因毒品入境，加以人在異地，遂應允之，因而犯本件死刑、
    無期徒刑之重罪，情輕法重，依其智識程度及家庭狀況，本件犯罪情狀有堪以憫
    恕之處，爰依刑法第五十九條、第六十五條第二項（無期徒刑減輕者，為七年以
    上有期徒刑）之規定，酌量減輕其刑。本件事證明確，辯護人聲請傳訊「施朝進
    」，以證明係其介紹「小美軍」與被告相識；惟即便「施朝進」到庭證稱屬實，
    無從因之即認「施朝進」亦為共犯，已如前所述，是辯護人該部分所請，本院認
    無必要，均附此敘明。扣案之第一級毒品海洛因五包，驗餘淨重共計七七八．０
    三公克、純度五五．一五％，純質淨重四二九．０八公克，係毒品危害防制條例
    第二條第二項第一款所列之第一級毒品，另包裝重三二．０三公克，因已含有不
    能析離之海洛因，均應依同條例第十八條第一項前段規定宣告沒收並銷毀之；查
    扣之彈性繃帶一條及緊身束衣一件，均為私藏夾帶俾運送海洛因之物品，其中緊
    身束衣一件係被告所有，業據其供明在卷，另彈性繃帶一條，被告則供承為該年
    例第十九條第一項規定宣告沒收。至被告因本件犯罪所得收取之酬勞新臺幣二十
    萬元，因尚未經被告實際取得，自無庸對之宣告沒收，併予敘明。
三、原審認被告罪證明確，予以論罪科刑，固非無見，惟查，毒品危害防制條例第十
    九條第一項之供犯罪所用之物，固採義務沒收主義，但其並無「不問屬於犯人與
    否，沒收之」之特別規定，應仍以沒收物屬於犯人所有者為限，始得依該規定予
    以沒收（最高法院九十三年度台上字第四六二、第一二一八號判決參照）。查「
    小美軍」固提供新台幣三萬元及人民幣一千元供被告購買澳門─高雄之來回機票
    及運毒期間之食宿、規費、雜項支出等開銷，惟該等款項均經被告消費殆盡，已
    非屬被告或共犯所有之物，亦非係因犯罪所得之物，尚不得加以沒收，亦無如全
    部或一部不能沒收時，追徵其價額或以其財產抵償之問題，原審認未扣案之新臺
    幣一萬五千元及人民幣一千元，為共犯「小美軍」提供予被告支應運毒期間食宿
    所需之各項費用，另未扣案之「澳門航空公司編號ＮＸ六六七號班機高雄飛澳門
    」及「澳門航空公司編號ＮＸ六０八號班機澳門飛桃園」之機票各一份，係被告
    利用共犯「小美軍」提供之資金所購買俾其搭機運送毒品之用，雖被告於收受上
    開資金並用以購買機票之初始，乃意在夾帶不明禁藥入境，惟主觀上顯已將之充
    為抽象犯罪所用，況其於得悉所欲私運者為第一級毒品時，猶慨然應允之，顯見
    被告將所收取之上開資金，暨嗣後購得之機票，作為運輸毒品之用，亦與其本意
    無違，堪認俱屬被告運輸毒品犯罪所用之物，爰均依同條例第十九條第一項規定
    ，諭知沒收，如全部或一部不能沒收時，新臺幣及人民幣部分以其財產抵償之，
    機票部分則追徵其價額，尚有未洽。被告以不知所攜帶入境之前開之物為海洛因
    提起上訴，雖無理由，惟原審未審酌被告可堪憫恕之情狀，原判決亦有上揭不應
    諭知沒收、以財產抵償、追徵其價額之可議之處，自應由本院將原判決撤銷改判
    。爰審酌被告無犯罪前科，素行尚佳，犯罪之動機在於籌措子女教育費，運輸扣
    案之第一級毒品海洛因入境，雖非為供己販賣營利，涉案程度較其他共犯輕，然
    被告貪圖二十萬元之報酬，干犯法紀，運輸毒品入境，所輸入之第一級毒品海洛
    因驗餘淨重多達七七八．０三公克，如流入市面，對國人身心健康戕害不小，情
    節非屬輕微，惟念其犯後坦承犯行，態度良好等一切情狀，依刑法第五十九條、
    第六十五條第二項量處如主文第二項所示之刑，並認有依刑法第三十七條第二項
    宣告褫奪公權之必要，宣告褫奪公權十年。並就扣案之物為沒收銷燬及沒收之諭
    知如主文第三項所示。
據上論斷，應依刑事訴訟法第三百六十九條第一項前段、第三百六十四條、第二百九
十九條第一項前段、修正後毒品危害防制條例第四條第一項、第十八條第一項前段、
第十九條第一項、懲治走私條例第二條第一項、第十一條，刑法第十一條前段、第二
條第一項前段、第二十八條、第五十五條、第五十九條、第三十七條第一項，判決如
主文。
本案經檢察官周志榮到庭執行職務。
中　　　華　　　民　　　國　　九十三　　年　　　六　　　月　　十五　　　日
                              臺灣高等法院刑事第二十一庭
                                  審判長法  官  葉　騰　瑞
                                        法  官  莊　明　彰
                                        法  官  劉　壽　嵩
右正本證明與原本無異。
如不服本判決，應於收受送達後十日內向本院提出上訴書狀，其未敘述上訴之理由者
並得於提起上訴後十日內向本院補提理由書（均須按他造當事人之人數附繕本）。
                                        書記官  廖　婷　璇
中　　　華　　　民　　　國　　九十三　　年　　　六　　　月　　 十五 　　日
附錄本案論罪科刑依據之法條：
毒品危害防制條例第四條：
製造、運輸、販賣第一級毒品者，處死刑或無期徒刑；處無期徒刑者，得併科新臺幣
一千萬元以下罰金。
製造、運輸、販賣第二級毒品者，處無期徒刑或七年以上有期徒刑，得併科新臺幣七
百萬元以下罰金。
製造、運輸、販賣第三級毒品者，處五年以上有期徒刑，得併科新臺幣五百萬元以下
罰金。
製造、運輸、販賣第四級毒品者，處三年以上十年以下有期徒刑，得併科新臺幣三百
萬元以下罰金。
製造、運輸、販賣專供製造或施用毒品之器具者，處一年以上七年以下有期徒刑，得
併科新臺幣一百萬元以下罰金。
前五項之未遂犯罰之。
